臺灣高雄地方法院民事判決　　　　　　 96年度重訴字第221號
原　　　告　合作金庫商業銀行股份有限公司
法定代理人　乙○○
訴訟代理人　甲○○
　　　　　　丁○○
被　　　告　丙○○
訴訟代理人　戊○○
上列當事人間請求清償借款事件，經本院於民國96年11月23日言
詞辯論終結，判決如下：
    主      文
被告應給付原告新台幣柒佰貳拾柒萬元及如附表所示之利息、違
約金。
訴訟費用由被告負擔。
    事實及理由
一、本件原告起訴主張訴外人米緹林實業有限公司（下稱米緹林
    公司）於民國93年6 月4 日邀同被告為連帶保證人而簽立連
    帶保證書及授信約定書，約定在10,000,000元之限額內連帶
    保證該公司於現在及將來所簽章之付款、承兌、背書或保證
    之票據、借據、契約及其他一切債務憑證之償還責任，且在
    未經伊同意並辦妥變更或註銷印鑑手續之前，立約人所留存
    之印鑑仍繼續有效，一切因使用留存印鑑而發生之各種交易
    行為均為立約人負責，嗣訴外人米緹林公司乃於95年2 月20
    日、95年7 月31日分別向伊借款4,500,000 元、2,700,000
    元，約定利息為前筆依伊基準利率3.47% 加碼年息0.575%計
    算、後筆依伊基準利率3.54% 加碼年息0.96% 計算，並均同
    意隨該指標利率調整而調整，另定借款人如不依期付息或到
    期未履行債務時，自逾期之日起六個月以內者，按上開利率
    百分之十、逾期超過六個月者，另依約定利率百分之二十加
    計違約金。詎訴外人米緹林公司就上開借款自95年12月20日
    、95年12月31日起即未再依約付息，其計欠有如主文第1 項
    所示金額及其利息、違約金，而被告為該借款之連帶保證人
    ，其對之基於上開契約所負之一切債務依約自均負連帶清償
    責任，為此乃依連帶保證之法律關係提起本訴，請求判令被
    告應給付如主文第1 項所示之金額及其利息、違約金，
二、被告則以伊於93年6 月4 日至原告玉成分行辦理手續時，該
    行承辦人員僅提出未經填寫之連帶保證書及授信約定書要求
    填寫及簽名，其對該等定型化契約並未為任何之解說，其自
    已違反消費者保護法第11條之1之規定而應無效，且伊於簽
    署上開連帶保證書及授信約定書時僅為簽名而未留存印鑑，
    該連帶保證書有關連帶保證之限額亦為空白，而伊嗣後並未
    在原告所執之系爭本票2 紙上為簽名或蓋章，亦未授權他人
    為之，伊自不負連帶清償之責等語置辯，並聲明求為判決駁
    回原告之訴。
三、兩造不爭執之事項：
  (一)、被告於93年6 月4 日乃於原告玉成分行處簽署為米緹林公
      司連帶保證人之連帶保證書及授信約定書，約定在10,000
      ,000 元 之限額內連帶保證該公司於現在及將來所簽章之
      付款、承兌、背書或保證之票據、借據、契約及其他一切
      債務憑證之償還責任，且在未經原告同意並辦妥變更或註
      銷印鑑手續之前，立約人所留存之印鑑仍繼續有效，一切
      因使用留存印鑑而發生之各種交易行為均為立約人負責。
  (二)、米緹林公司於95年間乃交付以其及被告、鄭振榮、李秋香
      為共同發票人（已蓋用各該合於連帶保證書上印章之印文
      ），面額為4,500,000 元、2,700,000 元、發票日為95年
      2 月20日、95年7 月31日之本票2 紙（到期日授權原告於
      行使票據權利時逕行填列）而向原告借取同額款項，惟米
      緹林實業有限公司就該2 借款自95年12月20日及同月31日
      起即未攤繳利息，其計尚欠本金7,20 0,000元及如附表所
      示之利息、違約金未還。
四、本院就兩造必要爭執所為之判斷：
    按借用人應於約定期限內，返還與借用物種類、品質、數量
    相同之物，而遲延之債務，以支付金錢為標的者，債權人得
    請求依法定利率計算之遲延利息，但約定利率較高，仍從其
    約定利率，另當事人得約定債務人不履行債務時，應支付違
    約金，民法第478 條前段、第233 條第1 項、第250 條第 1
    項分別定有明文，另保證債務之所謂連帶，係指保證人與主
    債務人負同一債務，對於債權人各負全部給付之責任，此就
    民法第272 條第1 項規定連帶債務之文義參照觀之亦明。本
    件原告主張被告於上開期日應訴外人米緹林公司之邀任其連
    帶保證人，並簽立連帶保證書及授信約定書在案，嗣訴外人
    米緹林公司於95年2 月20日、95年7 月31日乃分別借取前開
    金額，且嗣亦未依約付息而計欠有如主文第1 項所示之金額
    及其利息、違約金之事實，業據其提出與所述相符之連帶保
    證書、授信約定書、本票、放款帳務資料查詢單、基準利率
    變動表、存放款利率歷史資料表等件為證，而被告固以前詞
    為辯，惟查：
  (一)、被告於簽署連帶保證書及授信約定書時是否已蓋用印章而
      留存印鑑形式？簽署時該連帶保證書之保證限額是否為空
      白？
      本件被告固以其為簽署時僅為簽名而未蓋章，且該連帶保
      證書有關連帶保證之限額亦為空白云云，惟被告係因人在
      台北始由原告南部之分行委由玉成分行代為辦理對保，並
      由委託之分行通知被告前往，而對保當時即均由被告親自
      簽名、蓋章，該連帶保證書上有關之手寫文字於南部分行
      送來時即已填載完畢等情，此經證人郭國樑即原告負責對
      保人員到庭證述在卷，而被告於93年12月28日、94年6 月
      18日、95年4 月20日在為華旭扇業有限公司（限額分別為
      3,000, 000元、10,000,000元、15,000,000元）擔任向原
      告借款之連帶保證人時，其於對保時亦均同為簽名及蓋用
      與本件相同之印鑑章乙節，亦有連帶保證書3 紙附卷足憑
      ，另被告係因訴外人米緹林公司之實際經營人譚取慧（其
      夫之姊）之請託而同意擔任連帶保證人，亦經被告所自陳
      ，則被告既係因其配偶之姊請託而同意擔任訴外人米緹林
      公司之連帶保證人，而以金融業界對借款、連帶保證之對
      保，除為確認本人外，原即均要求留存印鑑以便日後核對
      俾減少紛爭，此觀被告任華旭扇業有限公司連帶保證人時
      所為之對保即明，證人郭國樑所述核應與金融業界之常習
      相符而堪採信，被告所辯其於對保時僅為簽名而未蓋章，
      且連帶保證書上有關保證限額欄亦為空白云云均無足採。
  (二)、被告所簽署之連帶保證書及授信約定書上所載約款是否有
      效？
      被告固另抗辯以原告就系爭連帶保證書、授信約定書並未
      為任何解說或審閱，其應已違反消費者保護法第11條之1
      之規定而為無效無效云云，惟所謂消費者，依消費者保護
      法第2 條之立法解釋，係指以消費為目的而為交易、使用
      商品或接受服務者而言，而銀行或其他金融機構與連帶保
      證人間所訂立之保證契約，乃保證人擔保借款人對金融機
      構債務之清償責任，金融機構對保證人並未提供任何商品
      或服務，保證人並未因有保證契約而自銀行獲得報償，其
      自尚非屬消費者保護法所規定有關消費之法律關係而無該
      法之適用（最高法院90年度台上字第2011號著有裁判意旨
      可資參照），則縱被告於簽署系爭連帶保證書、授信約定
      書時確未有30日以內之合理期間審閱，該諸文件所定之條
      款亦因被告非為消費者保護法之適用範圍而仍應構成該契
      約之內容，且被告既自願為訴外人米緹林公司之連帶保證
      人，依其通識，其應知連帶保證之意義及其責任，而觀該
      諸文件之約款原即與連帶保證之法律關係相符而無違反誠
      信或對被告顯失公平之情事，該諸條款自應認屬有效，願
      任他人連帶保證人之被告自應受該諸條款之拘束無疑，被
      告所辯並無足採。
  (三)、被告應否就系爭借款負連帶保證責任？
      本件被告固以原告所執之系爭本票2 紙上之簽名、蓋章均
      非其所為而係遭冒用，伊就系爭借款並不負連帶清償之責
      云云，惟系爭連帶保證書及授信約定書上業約定立約人在
      10,000 ,000 元之限額內願連帶保證米緹林公司於現在及
      將來所簽章之付款、承兌、背書或保證之票據、借據、契
      約及其他一切債務憑證之償還責任，且在未經原告同意並
      辦妥變更或註銷印鑑手續之前，立約人所留存之印鑑仍繼
      續有效，一切因使用留存印鑑而發生之各種交易行為均為
      立約人負責，而訴外人米緹林公司所交付以其及被告、鄭
      振榮、李秋香為共同發票人之系爭本票上並已蓋用各該合
      於連帶保證書上印章之印文均已如上述，是系爭本票2 紙
      上有關被告之印文既與其所簽署之連帶保證書上所留存之
      印鑑相同，依前述應認有效而得拘束被告之上開約款規定
      ，該因使用被告留存印鑑而發生之借款交易行為自應為立
      約人之被告負責，且此並不因該印鑑是否為被告親自蓋用
      而有異，況被告原即確願為訴外人米緹林公司任連帶保證
      人而親自簽立連帶保證書，其就訴外人米緹林公司在此後
      於該限額內所為之借款，依法本即負有連帶償還之責任，
      則縱系爭本票上之印文並非被告所自為，惟訴外人米緹林
      公司既確已以系爭本票向原告借取前開金額而未依約償還
      ，在原告並非以共同借款人（或共同發票人）之身分而係
      依連帶保證之法律關係對被告為該限額內債務求償之情形
      下，確為連帶保證人之被告就此自亦應負連帶清償責任，
      此與系爭本票有關被告之用印如何並無關連，被告所辯不
      負連帶清償責任云云自為無據。
    綜上所述，被告於簽署系爭連帶保證書及授信約定書時即已
    親自簽名並用印，且該連帶保證書之保證限額於其簽署時亦
    已填載完畢，而被告所簽署之連帶保證書及授信約定書上所
    載之各約款原即屬有效，其就訴外人米緹林公司在此後於該
    限額內所為之系爭借款，依約依法本即負有連帶償還之責任
    ，從而原告依連帶保證之法律關係據以提起本訴，請求判令
    被告應給付如主文第1 項所示之金額及其利息、違約金，依
    法即無不合，自應予以准許。
五、據上論結，本件原告之訴為有理由，合依民事訴訟法第78條
    ，判決如主文。
中　　華　　民　　國　　96　　年　　12　　月　　 7　　日
                        民事第三庭    法　官　黃宏欽
附表：
     ┌──┬────┬──────┬───┬────────────────┐
     │編號│債權本金│利息計算期間│ 利率 │   違約金                       │
     │    │新台幣  │            │ 年息 │                                │
     ├──┼────┼──────┼───┼────────────────┤
     │ 1  │0000000 │自95年12月20│4.255%│自96年1 月20日起至清償日止，逾期│
     │    │元      │日起至清償日│      │在6 個月以內者按上開利率10% 、逾│
     │    │        │            │      │期超過6 個月以上者按上開利率20% │
     ├──┼────┼──────┼───┼────────────────┤
     │ 2  │0000000 │自95年12月31│6.255%│自96年1 月31日起至清償日止，逾期│                              │
     │    │元      │日起至清償日│      │在6 個月以內者按上開利率10% 、逾│                              │
     │    │        │            │      │期超過6 個月以上者按上開利率20% │
     └──┴────┴──────┴───┴────────────────┘
正本係照原本作成。
如不服本判決，應於送達後20日內，向本院提出上訴狀並表明上
訴理由，如於本判決送達前提起上訴者，應於判決送達後10日內
補提上訴理由書（須附繕本）。
中　　華　　民　　國　　96　　年　　12　　月　　7　　日
                                書記官　陳心儀
